臺灣臺中地方法院刑事判決　　　　　　　　　　　　八十八年度訴字第一六三八號
　　公　訴　人　台灣台中地方法院檢察署檢察官
　　被　　　告　子○○
　　選任辯護人　陳居亮
　　被　　　告　寅○○
　　選任辯護人　楊盤江
右列被告等強盜等案件，經檢察官提起公訴（八十八年度偵字第一四六五六號、第一
五八一一號、第一六五七八號），本院判決如左：
    主  文
子○○共同連續意圖為自己不法之所有，以強暴致使不能抗拒而取他人之物，處有期
徒刑玖年；又意圖為自己不法之所有，以恐嚇使人將第三人之物交付，未遂，處有期
徒刑玖月。應執行有期徒刑玖年柒月。被訴恐嚇部分，無罪。
寅○○共同意圖為自己不法所有，以強暴致使不能抗拒而取他人之物，處有期徒刑陸
年；又竊盜，處有期徒刑伍月；又以加害財產之事，恐嚇他人，致生危害於安全，處
有期徒刑肆月。應執行有期徒刑陸年柒月。被訴與子○○共同恐嚇部分，無罪。
    事  實
一、子○○與寅○○為朋友關係，於民國（下同）八十八年二月間，寅○○因缺錢花
    用，竟與子○○共同基於以冒充刑事組偵查員強盜財物之不法所有犯意聯絡，於
    八十八年二月十九日凌晨二時至三時間，由子○○持鐵製道具槍一支（未扣案）
    與寅○○同至台中市○○路○段一八五號二樓戊○○所經營之撞球王國（下稱撞
    球王國）撞球，適值庚○○、丁○○結帳後，正要從撞球王國二樓離去，走至一
    、二樓轉角玄關處時，子○○見狀，即自撞球區至該轉角處向庚○○及丁○○等
    二人佯以：伊係刑事組（警察），伊懷疑庚○○、丁○○有吸毒，要對渠二人臨
    檢等語，並命庚○○、丁○○再返回二樓撞球區，庚○○、丁○○二人即跟隨子
    ○○再返回撞球區，子○○即將庚○○、丁○○帶至撞球區之廁所內，寅○○則
    在外把風，子○○將庚○○、丁○○帶進廁所後，即令庚○○、丁○○二人面向
    牆壁雙手趴在牆壁，手持道具槍抵住庚○○的頭部，命庚○○、丁○○二人交出
    身上財物，庚○○、丁○○因見子○○手持道具槍，誤以為係真槍而不能抗拒，
    適庚○○穿著之褲子較緊，想站起來拿取財物，子○○即以手中道具槍毆打庚○○，致使庚○○受有頭部流血之傷害，並致庚○○、丁○○不能抗拒，而取庚○○所有之皮包一個及其兄所有之行動電話一支等物，取丁○○所有之行動電話一
    支、呼叫器一個、皮包一個（內現金新台幣四千元、身分證及駕照各一枚），由
    子○○將強盜所得之物裝入在場把風之寅○○所持之紅色塑膠袋內，得手後，二
    人旋即離去。庚○○、丁○○等二人，旋即於同日凌晨五時四十五分許，向台中
    市警察局第一分局大誠派所（下稱大誠派出所）報案。後庚○○與丁○○之兄陳
    彥文（當時丁○○已至成功嶺服兵役）、子○○之父壬○○等人為息事寧人並給
    子○○自新機會，而於八十八年三月十四日，由壬○○書寫內容為「子○○、庚○○及丁○○三人於八十八年十二月（按應係二月之誤載）十九日凌晨三時在撞
    球王國發生圍毆打架，子○○願賠償十萬元‧‧」等之和解書，庚○○同意息事
    寧人而簽名，壬○○及陳彥文亦以見證人身分簽名後，由壬○○持和解書交子○○簽名後，再由陳彥文陪同至成功嶺交由丁○○簽名，丁○○亦基於不願追究之
    意而簽名同意和解。嗣因子○○復於八十八年六月十九日凌晨再至撞球王國強盜
    財物為警查獲（詳如犯罪事實三），始一併查悉上情。
二、子○○因撞球王國之負責人戊○○將前揭一之犯行係子○○所為，告知予庚○○
    知悉，故而子○○又基於前述不法所有之概括犯意，於八十八年五月十日凌晨七
    時許，戴全罩式安全帽、手持鋸齒型不明刀械一支（以上之物均未扣案），至撞
    球王國，命當時值櫃抬之店員甲○○交出營業所得，因子○○戴安全帽又持刀械
    ，致甲○○不能抗拒，而交出約一萬五千元之現金予子○○，惟子○○認甲○○
    所交現金太少，甲○○不得已始再取出約一萬五千元之現金交予子○○，子○○
    於得手後，復順手搶走撞球場內球桿三支、球筒二個、球桿皮頭一盒等物，得手
    後，即離開撞球王國。嗣經清點始知被子○○搶走約三萬元之現金。子○○除將
    金錢花用殆盡外，並將搶得之球桿寄放於台中市○○路三０六巷一弄二十八號鄭
    秋男住處，鄭秋男將其中二支球桿持至台中縣潭子鄉○○路十五巷二弄二十號五
    樓之三，其餘則由寅○○之兄卯○○取去，鄭秋男並告知子○○此事，嗣於八十
    八年八月五日下午六時五十分許，在台中縣潭子鄉○○路十五巷二弄二十號五樓
    之三住處為警查獲前開球桿二支、皮袋一個及皮頭一盒。子○○復於八十八年六
    月十九日凌晨再至撞球王國恐嚇取財為警查獲（詳如犯罪事實三），始一併查悉
    上情。
三、子○○另行基於意圖為自己不法所有之犯意，於八十八年六月十九日凌晨七時許
    ，戴運動帽及口戴，並將刀子一支藏放在左口袋內，至撞球王國，見在球場一角
    處之店員辛○○正在看電視，即向辛○○恐嚇稱以：搶劫，將營業所得的錢拿出
    來等語，辛○○見子○○左手口袋內藏放有刀子狀之尖物，即心生畏懼（尚非不
    能抗拒）而至櫃抬處取錢，子○○隨即跟隨在後，辛○○到達櫃後，即利用子
    ○○尚未到達之際，乘隙打電話通知住於樓上之負責人戊○○，打完電話後，子
    ○○亦已前來，即站在櫃外，喝令辛○○將全部營業所得約七千元全部裝入信
    封袋置在櫃台處，於辛○○將前揭信封袋放在櫃之際，適為負責人戊○○持撞
    球桿自後抵達，以撞球桿自後襲擊子○○頭部等處，子○○因頭部受傷逃逸而未
    遂，旋即返回其所居住之台中市○○路四三七號嘉豪飯店（為被告子○○祖父所
    經營），將番刀、運動帽及口罩等物丟棄於八一八號房外之垃圾筒內，不知情之
    飯店服務生周陳碧蓮於當日上午即將該番刀等物一併與其他垃圾由垃圾車運走，
    子○○自行前往台中市順天醫院治療頭傷，嗣於翌日下午四時許，在嘉豪飯店為
    警查獲。
四、寅○○復另行基於意圖為自己不法所有之犯意，於八十八年五月十六日晚上八時
    許，與子○○同至台中市○○路五五之九號己○○經營之鑫來車行租車時，單獨
    趁己○○不注意之際，竊取己○○置於抽屜內之ＭＯＴＯＲＯＬＡ牌黑色行動電
    話一支，得手後即先行離去，嗣經己○○自車行監視器內查知係寅○○所竊取，
    即打電話向寅○○索回，寅○○竟又另行起意，向己○○恫稱：「車子小心一點
    ，店不要開了，大哥大不還你。」等語，以此加害財產之事，恐嚇己○○，致己○○因而心生畏懼致生危害於安全，其後寅○○即將前開大哥大丟棄於台中市立
    北新國民中學校門口前之銀行提款機旁，嗣由子○○偕同己○○車行員工至前開
    處所取回返還己○○。
五、案經台中市警察局第一分局報請臺灣臺中地方法院檢察署檢察官偵查起訴。
    理  由
壹、有罪部分：
一、論罪部分：
甲、訊據被告子○○主張刑求之抗辯，本院就此部分自應先行調查，分述如次：
     （１）被告子○○於偵查中辯稱：其被逮捕時遭大誠派出所某位警員打伊腹部
           及胸部，只感覺會痛等語，惟於偵查中經證人陳宏模、吳國全（即於嘉
           豪飯店逮捕被告子○○之大誠派出所警員）與被告子○○對質，被告劉
           嘉爵又改稱以：大誠派出所警員陳宏模在嘉豪飯店六二八號房間以拳毆
           打伊胸部，但伊沒有傷痕及瘀血等語，後又改稱以：有紅腫及瘀青等語
           （詳參八十八年偵字第一四六五六號偵查卷（下稱甲偵查卷）第一二九
           頁背面第一行至第三行訊問筆錄），是被告子○○所指遭警刑求所受傷
           害情狀已前後不一，是否可信，已非無疑？又被告子○○於大誠派出製
           作筆錄時，均未坦承有本次犯行，且製作筆錄時，被告子○○之舅舅朱
           德聰亦在場陪同（詳見同上偵查卷第六頁至第八頁訊問筆錄），而且被
           告子○○於移送地檢署時，亦未向內勤檢察官指述其於被逮捕時有遭警
           刑求，（詳參同上偵查卷第二十五頁至第二十六頁訊問筆錄），又其於
           入看守所羈押時，並無被告子○○所指述之瘀青之情況，亦有台灣台中
  看守所新收借提還押收容人內外傷記錄表一紙在卷可稽（詳參同上偵查
           卷第一四一頁），是被告子○○辯稱：遭大誠派出所刑求，顯係與事實
           不符，不足採信。
     （２）被告子○○辯稱：伊於八十八年七月三日，經台中市警察局第一分局借
           提時遭刑求乙節，惟查：被告子○○先則辯稱係遭第一分局小隊長彭瑞
           祥於採尿室內以拳毆打伊臉、胸部、腹部、但臉上之腫已消等語（詳參
           同上偵查卷第六十七頁正面第六行至第七行訊問筆錄），後又辯稱：遭
           彭瑞祥用手打伊腹部及臉，伊在那裡被打一個多小時，被打時左胸部有
           瘀青、何時消掉伊不知道，還押看守所時還有瘀青，伊有向管理員說等
           語（詳參同上偵查卷第九十五頁正面八行至第十一行、同頁背面第九行
           至第十行、第九十六頁正面第一行至第六行訊問筆錄），另又辯稱：遭
           彭瑞祥將伊帶到採尿室，用拳打伊胸部、腹部及臉，當時伊被上手烤、
           伊胸部有瘀血，但伊還押看守所時沒有向管理員報告等語（詳參同上偵
           查卷第一三０頁正面第四行至第八行訊問筆錄），就此以觀，被告劉嘉
           爵辯稱其受傷害之情狀及有無向看守所報告前後不一，可信度如何，己
           非無疑？又如確被警毆打一小時，豈只瘀青？縱有瘀青豈可能於短時間
           內消除？如未消除，則還押看守所時何以未檢出？況被告子○○於借提
           至一分局時，製作訊問筆錄之人並非彭瑞祥，且被告更於彭瑞祥所製作
           另一筆錄時供陳另一與本案無關之其他人之犯罪事實（詳參同上偵查卷
           第四二頁至第四四頁），再者，被告子○○於經台中市警察局第一分局
           借提之後，還押檢察官複訊時，不但未表示被刑求，更表示警訊之陳述
           為真實，伊確實有搶，且因此供出被告寅○○為共犯，並明確表示戴宏
           龍為其好友，伊未誣指寅○○，問其意見，僅表示伊頭部有縫八針，看
           守所醫生有看伊等語（詳參同上偵查卷第五四頁背面第一行至第四行，
           第五六頁正面第十行至第十三行訊問筆錄）。再參以被告子○○其在台
           中市警察局第一分局自白之筆錄，其製作時間為八十八年七月三日下午
           四時五十三分至同日下午六時二十分，製作人為林國湧（詳參同上偵查
           卷第三十五頁正面），而被害人庚○○第一次警訊筆錄製作時間為同日
        晚上九時四十五分（詳參八十八年度偵字第一五八一一號偵查卷（下稱
           乙偵查卷）第十五頁至第十六頁），另一被害人丁○○第一次警訊筆錄
           時間為八十八年七月二十八日（詳參甲偵查卷第一四三頁），則被告劉
           嘉爵於前開警訊筆錄第一次自白前，被害人庚○○及丁○○均未曾至警
           方或公訴人處製作過被害經過之筆錄，則借提之警察豈可能刑求被告劉
           嘉爵供出與被害人指述犯罪經過均一致之自白情節？況被告子○○其後
           於八十八年七月廿九日檢察官訊問時亦表示其所供出之案情係實在等語
           （詳參甲偵查卷第九十五頁反面）。可見被告子○○辯稱其自白係遭刑
           求，顯係卸責之詞不足採信，合先敘明。
乙、被告子○○、寅○○強部分：
（一）事實欄一之部分：訊據被告子○○、寅○○二人固均坦承有於八十八年二月十
      九日凌晨二、三時許，至台中市撞球王國等情不諱，惟均使口否認有何假冒刑
      事組偵查員而強盜被害人庚○○、丁○○財物之犯行，被告子○○辯稱略以：
      當天伊與寅○○去撞球場打球，因庚○○球桿弄到伊，而與庚○○發生爭執，
      並進而打架，打完之後，伊與寅○○就跑了，打架時伊不知道庚○○、丁○○
      有無掉東西在地上，伊沒有持道具槍，伊當天係與寅○○去撞球，並沒有搶被
      害人庚○○、丁○○，何況被害人庚○○、丁○○二人指述被害情節出入甚大
      ，顯係勾串而來，否則豈可能二人對其被害之情節有極大之差異，自不足採信
      云云；被告寅○○辯稱略以：伊僅係與子○○去撞球，更沒有拿塑膠袋裝被害
      人的東西云云。惟查：
  １、右揭事實欄一（一）之事實，業據被告子○○於八十八年七月三日警訊及偵查
      中初訊時供承：於八十八年二月十七日（應係十九日之誤，說明如后）凌晨三
      時至五時之間，伊與寅○○在裡面（指撞球王國）打撞球，寅○○說他沒有錢
      ，他提議搶在內打球的人，寅○○拿他身上道具槍押在場打撞球的庚○○、丁○○，押進廁所，原來他們二人己走出場外樓梯，我們二人一起押他們入廁所
      ，伊是空手，道具槍是他買的，他叫他們二人把身上的錢財拿出來，我在外把
      風，庚○○不願意，寅○○用道具槍打他的頭，共向他們拿約四千元及他們二
      人各一支行動電話，何人多少錢，伊不知道，四千元伊等平分，行動電話給寅
      ○○，搶完之後，寅○○叫他們在廁所不要動，被害人如何走，伊不知道等語
      ，且被告子○○其後於檢察官再次訊問復供稱：其前所述之案情，係真實的等
      語（詳見甲偵查卷第三十六頁反面、第五十四頁反面、第五十五正面、第九十
      五頁反面），核與被害人庚○○於警訊中指述：「當時（即八十八年二月十九
      日）我與另被搶之丁○○在該球場，撞球結束欲離開時，走到一、二樓的樓梯
      間時，寅○○與子○○走過來稱：刑事組，並要我們回撞球場裡的廁所，又叫
      我們蹲下抱頭，子○○手持手槍抵住我的頭，要我與丁○○將褲袋的錢包拿出
      來，因為我的褲袋比較緊，想站起來，那知子○○用手上的槍敲打我的頭，使
      我與丁○○害怕不敢反抗，此時子○○即將我的皮包強行取走，而丁○○則是
      自己取下放在地上，寅○○則在旁把風，並將我與丁○○的皮包內財物及行動
      電話各一支，用塑膠袋裝著帶走等語（見乙偵查卷第十五頁反面），及另一被
      害人丁○○於警訊中之指述：於八十八年二月十七日（應係十九日）凌晨約三
      點多，伊與朋友庚○○在台中市○○路○段一八五號二樓撞球王國內，打完撞
      球正欲離去時，子○○與寅○○二人自稱刑警將伊等攔住，表示要對伊等臨檢
      後，即將伊等帶到二樓廁所內，當時子○○還手持一黑色手槍，逼令伊與庚○○身上的財物裝入袋內後，子○○及寅○○二人即命令伊等在留在原地等侯，
      隨即離去，伊和庚○○始知原來其等二人係冒稱刑警假臨檢，真強盜，後來經
      伊清點財物損失計有行動電話一支、現金近四千元及身分證、駕、行照等等語
      （見甲偵查卷第一四三、一四四頁）大致相符，而且被害人庚○○、丁○○於
      八十八年二月十九日五時四十八分許，即前往台中市警察局大誠派出所報案，
      報案之內容略以：報案人稱被搶走二人皮包有身分證、駕照、一千餘元及丁○○五千元，此有台中市警察局民眾報案紀錄（通報）單一紙在卷可按（見甲偵
      查卷第一七四頁），亦核與渠等二人於前揭之指述大致相符，足徵被害人庚○○、丁○○等二人於前揭警訊中之指述堪以採信。又庚○○該支行動電話係其
      兄楊寶瑜所有借給庚○○使用，其後楊寶瑜欲向庚○○取回該行動電話時，庚○○即告知其被歹徒持槍抵住頭部強走了行動電話，頭部並因此而受傷等情，
      亦據證人楊寶瑜於警訊證述在卷，亦核與被害人庚○○之指述相符，更徵被害
      人庚○○前揭於警訊之指述可信。雖被告子○○於前揭供述中供述：持道具槍
      及打庚○○之人係寅○○，而伊僅而把風而已，而將被告子○○、寅○○所分
      擔之角色易位，惟查，其後被害人庚○○、丁○○均一再指述被告子○○才是
      持道具槍及打庚○○之人，且其後被告子○○亦自承係伊與庚○○打架而非寅
      ○○，可見持道具槍及以道具槍打庚○○之人，應係被告子○○無訛；又雖被
      害人庚○○、丁○○二人於前揭警訊中均指述係被告子○○、寅○○二人一同
      自稱係刑警而將二人押往廁所等語，惟其後亦均已確認係被告子○○持道具槍
      將伊等二人押回撞球區，令伊等二人進入廁所內，且依前所述被告子○○亦自
      承寅○○（實係子○○）押被害人二人往廁所等語，可見冒稱係刑事組之人前
      往該撞球場一、二樓間將被害人押回撞球區之人，係被告子○○無訛。
  ２、被告子○○先辯稱係伊與庚○○打架，打完伊就走，當時丁○○在旁邊（參甲
      偵查卷第一二八頁正面第六行至第七行訊問筆錄），後又改稱伊因球桿擦撞，
      伊就在球場內與庚○○、丁○○在撞球抬旁打起來，寅○○在旁邊看（參甲偵
      查卷第一四五頁背面第三行至第七行訊問筆錄），而被告寅○○則先辯稱伊只
      有與子○○共同去撞球王國撞一次球，有與庚○○、丁○○拉扯，伊當時在撞
      球，是子○○與楊、陳他們在廁所衝突，伊自己以後就未再去過撞球王國（參
      甲卷第九十三頁背面第三行至第十行訊問筆錄），至此實已道出被告子○○確
      有在廁所內強盜之事實，嗣又辯稱伊只看到子○○與庚○○二人在廁所內打架
      ，另一在場之人伊不認識，廁所內共有三人（參甲偵查卷第一四七頁背面第十
      二行至第十四行訊問筆錄），被告二人以上所辯打架之人數、地點等情形差異
      甚大，顯然二人均在避重就輕，惟再核對被告寅○○上開供述，更徵被告子○○與被害人二人，共三人，當時確實在廁所內有打架，更可徵被害人前揭指述
      應堪採信。
  ３、又被害人二人前揭指述大致一致，並無歧異，並無被告等二人所稱嚴重矛盾之
      處（矛盾之處，業據本院認定不構成犯罪事實之一部，詳後），被告二人以此
      抗辯自亦不足採信。
  ４、雖被告子○○提出其等與被害人庚○○及丁○○打架後有達成和解之和解書為
      證，且證人壬○○（即子○○之父）亦到庭證稱：丁○○之兄找伊主動和解，
      並說和解金額太少等語，因而推論被害人可能要報復的，然該和解書乃被告二
    人強盜後，經被告子○○之父壬○○與被害人庚○○、丁○○之兄陳彥文為息
      事寧人及予被告子○○自新機會所為之民事賠償行為，尚難以和解書內書有打
      架等字樣即謂被告二人非強盜行為。此觀之被害人庚○○、丁○○堅指係強盜
      後經壬○○等人協調始同意不願追究及壬○○亦自承和解書為其所書寫，之前
      被害人庚○○仍對伊指稱係被告子○○等人強盜伊等財物即明（詳參甲偵查卷
      第九七頁背面第十二行至第十三行及同卷第九八頁正面第一行至第五行、同卷
      第一三一頁正面第五行至第十三行、同頁背面第一行至十一行訊問筆錄），是
      以，和解係屬事後雙方之民事行為，其以打架規避強盜亦屬常情。證人壬○○
      上開證述自不足為被告二人有利之認定甚明。
  ５、被告子○○因被告寅○○缺錢花用始提議強盜，又在外把風，並持塑膠袋裝入
      搶得財物之人，已如前述，則被告寅○○雖未有動手強盜，惟其既於事前共謀
      ，事中又有行為分擔，則其為本件之共同正犯至明。
  ６、綜上所述，被告子○○、寅○○所辯顯均係卸責之詞，不足採信，被告二人此
      部分之犯行，均堪以認定。被告子○○、寅○○此部分之犯行，事證已甚為明
      確，雖選任辯護人聲請傳喚證人丙○○，惟證人丙○○經本院多次傳喚均未到
      庭，且其證詞核與前揭認定並不生影響，自無傳訊之必要。
（二）右揭事實欄二之部分：訊據被告子○○矢口否認有右揭事實欄二之犯行，辯稱
      ：伊於八十八年五月十日當天凌晨一時起，與伊舅舅朱德聰喝酒，並未至撞球
      王國，而查獲之球桿係伊自己買來寄在鄭秋男處的，又當時放球桿的玻璃並沒
      有破裂，伊自不可能強取該球桿云云。經查：
  １、右揭事實欄一（二）之事實，業據被告子○○於八十八年七月三日警訊時自承
      ：「我當時夥同寅○○（查無實據）於八十八年五月十日八時許，一起進入該
      商店，我戴安全帽守住外面電梯，寅○○頭戴安全帽，持我已丟棄的番刀進入
      該商店嚇令櫃人員不准動，並令櫃人員將錢交給寅○○，當時我們共搶得
      新台幣三萬元、球桿三支、球桿用皮袋二個、球桿皮頭一盒」等語，而且被告
      子○○其後於檢察官再次訊問復供稱：其前所述之案情，係真實的等語（詳見
      甲偵查卷第三十六頁正面、第五十五頁反面、第五十五正面、第九十五頁反面
      ），核與被害人甲○○於警訊中之指述：「子○○於五月十日上午七時許，至
      撞球場，從後門進入，頭戴安全帽全罩式戴眼鏡，手持長型番刀，押著我，並
      跟我說要搶劫，命令我將櫃內金錢交給他，當時我從櫃拿新台幣三萬元給
      他，他拿了錢後，並拿走三枝球桿、二個皮製球桿袋、球桿皮頭一盒，共價值
      新台幣一萬五千元」等語（見甲偵查卷第十一頁反面）大致相符，而且亦與其
      後於偵查中之指述大致相符（見甲偵查卷第六十三頁），而且其後被害人甲○○於本院中亦供稱：前揭指述實在等語（見本院八十八年十月五日訊問筆錄）
      ，嗣於本院更進一步指稱：「當日我在休息區看電視，被告從我後面走過來，
      用刀抵住我胸口，說要搶劫，叫我到櫃拿錢給他，我將所有的錢拿給他後，
      他又要拿球桿等物，我們放在櫃子裏，因鑰匙在我們老闆那裏，我就隨便拿了
      一串鑰匙，那是同一批的，那是供會員放置球棒之球櫃鑰匙，試了很多支後，
      有一支可把球櫃打開，我將四支球桿拿出來放在桌上，還有球筒二個、球桿皮
      頭一盒，他將其中三支放在球筒中，然後叫我廁所，不准出來，後來他走後，
      我出來發現桌上剩下之一支也不見了」等語（見本院八十九年五月十日審判筆
      錄），又證人陳宏模（即大誠派出所警員）於偵查中證稱：子○○說他搶到的
      球桿被鄭秋男拿回去，他地址為台中縣潭子鄉○○街十五巷二弄二十號五樓（
      見甲偵卷第一二九頁反面），其後檢察官並據此簽發搜索票於八十八年八月五
      日至鄭秋南台中縣潭子鄉○○街十五巷二弄二十號五樓之三搜索，扣得撞球桿
      二支（含皮袋壹個、皮頭壹盒），且於八十八年五月上旬，係由子○○將球桿
      四支、皮袋二個及皮頭一盒，藏放在台中市○○路鄭秋男住處，再由鄭秋男將
      其中二支球桿（含皮袋壹個、皮頭壹盒）持至潭子鄉○○路居處而為警查獲，
      其餘則由卯○○攜走，亦據證人鄭秋男及卯○○於偵查中結證在卷，復有搜索
      扣押證明筆錄及贓物領據各一紙在卷足稽，而前開球桿等物亦確係撞球王國所
      有，市面上並無出售、亦據撞球王國負責人黃明詳證述甚詳，再參以被害人甲○○早於八十八年六月二十日即已指稱該店除被搶三萬元，尚有球桿（含皮袋
      壹個、皮頭壹盒）等物，其後果於八十八年八月五日始搜索出上開球桿等物，
      及證人鄭秋男證述該球桿等物係於八十八年五月上旬許，由子○○所寄放，亦
      核與球撞王國被搶之時間相符，從而足徵被害人甲○○上開指述堪以採信。雖
      被告子○○於前揭供述中供述：伊戴安全帽守住外面電梯，寅○○頭戴安全帽
      ，持我已丟棄的番刀進入該商店嚇令櫃人員不准動，並令櫃人員將錢交給
      寅○○云云，惟查，被害人甲○○均一再指述係被告子○○一人所為，且查無
      同案被告寅○○亦有涉入本件犯行，可見強盜本件之人應僅被告子○○一人而
      已。又雖被害人於本院審理中尚有另外一支球桿亦不見等語，惟其先前均指稱
      三支，而且被害人甲○○於進入廁所後至出來清點時，尚有一段時間，尚難認
      另外一支球桿亦為被告子○○所取走。
  ２、雖證人丑○○到庭證稱：劉喜爵於八十八年四月份有說要到撞球王國買球桿，
      而且也買了，但沒有看到他買等語（詳見本院八十九年四月廿一日審判筆錄）
      ，惟查，證人丑○○既未看到被告子○○買球桿，只是聽說而已，是其證詞自
      不足為被告子○○有利之認定。至於辯護人請求傳訊證人癸○○（即子○○之
      兄）以證被告子○○每次買球桿回來時，證人癸○○均知其情云云，惟查，於
      證人鄭秋男處扣得之球桿，係被害人戊○○所有之物，並非被告子○○所買之
      球桿等情，已據被害人戊○○陳述在卷，而且被害人於未查獲該等球桿之前即
已陳述該等球桿除球桿外，尚有皮袋壹個及皮頭壹盒，並從而果真查獲有被害
      人所陳述之物，足見其並無造假之可能，是自無從傳訊證人癸○○之必要，附
      此敘明。
  ３、綜上所述，被告子○○所辯顯係卸責之詞，不足採信。被告子○○此部分之強
      盜之犯行，堪以認定。
丙、被告子○○恐嚇取財未遂部分即右揭事實欄三之部分：訊據被告子○○固坦承有
    持番刀戴運動帽及口罩於右揭時間至撞球王國等情不諱，惟矢口否認有何恐嚇取
    財未遂之犯行，辯稱略以：伊當天只是去找以前打伊之綽號「小ｐ」之人，要問
    被害人辛○○綽號「小ｐ」其人而已，伊並無恐嚇或強之意云云。惟查，右揭
    事實欄三中被告子○○恐嚇未遂之事實，業據本院調取當日之錄影帶勘驗，其勘
    驗結果：「子○○口戴白色口罩，頭戴鴨舌帽，左手插在口袋內，右手徒手露在
    外面，走進撞球王國，辛○○在大門路口處的電視觀賞區看電視，子○○以前姿
    勢走向辛○○後，辛○○走向櫃台，子○○坐在沙發上，辛○○穿過兩排的撞球
    桌，走到櫃台，打開抽屜，拿出一本簿子放在桌子上，然後打電話，打電話時，
    有兩個女孩在櫃台的右後方打撞球，打完電話後，辛○○把抽屜關上，子○○用
    前姿勢（左手插在口袋內，右手徒手露在外面）走到櫃台，辛○○站起來，子○○跟辛○○在講話，同時把右手放在櫃台上層，辛○○打開抽屜，從信封裡面拿
    出錢來放在櫃台（櫃台有上、下層之分）下面，此時戊○○及其員工攜木棒漸漸
    靠近子○○，隨即打了子○○，子○○即逃跑，樓梯間見子○○左手持刀，戊○○等人在後面追趕。」，有本院九十一年二月八日勘驗筆錄附卷可考，又自前揭
    勘結果以觀被害人辛○○確有從信封裡面拿出錢來放在櫃台（櫃台有上、下層之
    分）下面，核與被害人辛○○於本院指述：伊在櫃的時侯，子○○要求把錢放
    在信封裏等語相符，又苟被告未為恐嚇取財被害人為何要拿出裝有錢的信封袋呢
    ？又自被告子○○所持之刀之長度以觀（見甲偵查卷第一八三頁下圖），雖放在
    口袋內，然自現場之人觀之，均可一眼即看出被告左口袋內藏有尖物，被告將該
    刀放在口袋內，並要求辛○○至櫃台，辛○○並因而拿錢出來等情，均在在顯示
    之強取財物之意圖，苟被告是要找人為何有此舉動？雖被告子○○辯稱伊係要去
    找以前打伊之綽號「小ｐ」之人，要問被害人辛○○「小ｐ」其人而已，惟被告
    子○○於偵查中即自承不知打伊之人為何姓名，甚至打伊之人出現伊亦不能確認
    （參甲卷第九十六頁背面第十一行至第十二行筆錄），則被告子○○如何逼問被
    害人指出究係何人打伊？況被告子○○與被害人辛○○當時係在撞球區之電視區
    一角（距櫃抬尚有一段距離）碰面，茍被告子○○欲向被害人辛○○問之前打伊
    之人係何人，何不在當地碰面處問？又如被告子○○未於與辛○○碰面處向辛○○恐嚇辛○○交出營業所得，則辛○○何以自角落碰面處走至櫃抬取錢？而被告
    子○○又何以跟著過來櫃抬？又被告子○○持以恐嚇之上開番刀、運動帽及口罩
    等物，係被告子○○委由嘉豪飯店服務生周陳碧蓮丟棄於垃圾車，亦據周陳碧蓮
    於警訊時證述屬實，此外，復有錄影帶一卷及自錄影帶翻製之照六張在卷足資佐
    證（參甲偵查卷第一八二頁至第一八三頁），足徵被害人辛○○於偵、審中指稱
    ：被告子○○是要強取財物等語，應堪採信。次查，強罪係以強暴、脅迫或他
    法，使人不能抗拒而取其財物或使其交付為構成要件，而恐嚇取財罪，則係以威
    嚇手段，使人畏懼而交付所有物，其交付與否，被害人尚有意思之自由者，為構
    成要件。本件自被害人辛○○自電視區走到櫃台，先打開抽屜，繼拿出一本簿子
    放在桌子上，然後打電話，打完電話後，辛○○又把抽屜關上，其後於拿錢出來
    之際，戊○○等人於自後到來等情以觀，可見被害人尚有意思自由甚明顯，核與
    恐嚇取財之構成要件相符，而與強之要件並不相符。綜上所述，被告子○○所
    辯，顯係事後卸責之詞，且與事實、常情均不相符，不足採信，被告子○○本次
    恐嚇取財未遂之犯行洵堪認定。
丁、被告寅○○竊盜及恐嚇部分：訊據被告寅○○固不諱言有於右揭事實四所示之時
    地竊取被害人己○○之行動電話等情，惟矢口否認有何恐嚇之犯行，然查：被告
    寅○○如何於竊取行動電話後，恐嚇被害人己○○，迭據己○○於警訊及偵審中
    指述甚詳，參以被告寅○○於竊盜後，將被害人己○○之行動電話棄置於北新國
    中校門口前之提款機，且被害人己○○又係經營租車行之人，則被害人己○○所
    指被告寅○○恐嚇伊：「車子小心一點，店不要開了，大哥大不還你。」等情，
    亦核與經營租車行相符，再參以被害人為一良善之生意人與被告寅○○並無仇隙
    ，自無挾怨報復之動機存在，其指述自堪採信。是被告寅○○前開所辯，顯係事
    後卸責之詞，不足採信，其竊盜及恐嚇之犯行，均洵堪認定。
二、行為後法律有變更者，適用裁判時之法律。但裁判前之法律有利於行為人者，適
    用最有利於行為人之法律，刑法第二條第一項亦有明定。經查，被告子○○、寅
    ○○分別於八十八年六月十九日及二月十九日最後一次行為後，立法院已於九十
    一年一月八日修正廢止懲治盜匪條例，並將刑法第三百二十八條修正，二者均於
    九十一年一月三十日經總統公布，則懲治盜匪條例於二月一日起失效，而新修正
    之刑法第三百二十八條第一項普通強盜罪則於該日同時生效施行。又原懲治盜匪
    條例第五條第一項第一款普通盜匪罪之法定刑為「無期徒刑或七年以上有期徒刑
    」，新修正之刑法第三百二十八條第一項普通強盜罪之法定刑為「五年以上有期
    徒刑」，比較新舊法，自以修正後之刑法第三百二十八條第一項有利於行為人。
    又二十四年七月一日刑法施行後，最高法院曾決議「新刑法施行後，懲治盜匪條
    例廢止，將來比較刑之輕重時，不以新刑法與舊刑法比較，應適用新刑法與懲治
    盜匪條例比較定之。」，而舊刑法第三百二十八條雖亦有普通強盜罪之規定，惟
    因懲治盜匪條例有效施行期間，舊刑法強盜部份未適用，因而被告行為後法律變
    更，雖舊刑法第三百二十八條第一項法定刑「三年以上十年以下有期徒刑」較新
    修正之刑法第三百二十八條第一項法定刑「五年以上有期徒刑」為輕，然比較刑
    之輕重時，仍不以新刑法與舊刑法比較，而應適用新刑法與懲治盜匪條例比較定
    之，附此敘明。是核被告子○○、寅○○所為如事實欄一所示之行為，係犯刑法
    第一百五十八條第一項之僭行公務員職權罪及修正後刑法第三百二十八條第一項
    普通強盜罪；被告子○○所為如事實欄二所示之行為，係犯修正後刑法第三百二
    十八條第一項普通強盜罪；被告子○○所為如事實欄三所示之行為，係犯刑法第
    三百四十六條第三項、第一項之恐嚇取財未遂罪，公訴人認係犯懲治盜匪條例第
    五條第一項第一款使人交付財物罪（即強盜罪），尚有未合，已如前述，惟起訴
    之基本事實相同，其起訴法條應予變更；被告寅○○所為如事實欄四所示之行為
    ，係犯刑法第三百二十條第一項之竊盜罪及第三百零五條之恐嚇罪。又被告子○○與寅○○就如事實欄一所示之犯行，有犯意聯絡及行為分擔，均應論以共同正
    犯。被告子○○先後二次強盜犯行，時間緊接，所犯犯罪構成要件相同，顯係基
    於概括之犯意反覆為之，為連續犯，應依刑法第五十六條之規定論以連續強盜罪
    ，並加重其刑。又被告子○○、寅○○所犯如事實欄一之一個強盜行為而對庚○○、丁○○等二人為強盜行為，係觸犯二罪名，屬想像競合，應從一重之意圖為
    自己不法之所有，以強暴致使不能抗拒而取他人之物之普通強盜罪處斷。又被告
    子○○、寅○○前開事實欄一所示之僭行公務員職權罪與強盜罪之間，有方法與
    結果之牽連關係，應依刑法第五十五條之規定從一重之修正後刑法第三百二十八
    條第一項之普通強盜罪處斷。又被告子○○已著手於如事實欄三所示之恐嚇取財
    犯罪行為之實行而不遂，為未遂犯，爰依刑法第二十六條規定減輕其刑，並依法
    先加後減之。被告子○○所犯前開連續強盜罪及恐嚇取財未遂罪之間，犯意各別
    ，行為互殊，應予分論併罰。被告寅○○所犯前開強盜罪、竊盜罪及恐嚇罪等三
    罪間，犯意各別、行為互殊，亦應予分論併罰。爰分別審酌被告等二人之品行、
    犯罪之動機、目的、手段，其等行為對社會危害甚巨及犯後猶不知悔悟等一切情
    狀，各量處如主文所示之刑，並各均定如主文所示之應執行刑。本案被告子○○
    持以使用之道具槍、安全帽、口罩及刀子等物，均未扣案，且本院均查無明確之
    證據確係被告等人所有供本件犯罪所用之物，爰無法為沒收之諭知。另強盜所得
    之物，除已發還球桿二支（含球筒及皮頭）予被害人戊○○外，其他之物，雖均
    未尋獲，惟被告等二人於行為後法律有變更者，適用裁判時之法律。但裁判前之
    法律有利於行為人者，適用最有利於行為人之法律，刑法第二條第一項亦有明定
    ，本件被告等二人之強盜部分既己經新舊法比較應適用修正後之刑法第三百二十
    八條第一項，則基於法律適用之完整性，自均應全部從新，自已無發還被害人之
    問題，併此敘明。
貳、無罪部分：
一、公訴意旨另以：（一）庚○○、丁○○見被告子○○、寅○○於前揭事實欄一強
    盜行為離去後，即欲離開廁所至門口時，子○○復返回廁所質問庚○○、丁○○
    何以離開廁所，並質問庚○○有無拿伊手機，因庚○○否認，子○○復另行起意
    ，以道具槍對著庚○○頭部恫稱：「你不信，我就一槍打死你」等語，致庚○○
    因而心生畏懼，惟因當時寅○○已持搶得之物先行離去，庚○○趁子○○以道具
    槍對著伊時，順手抓住道具槍並與子○○扭打在地，庚○○並奪下道具槍，子○○見狀即逃逸，庚○○始知子○○所持乃道具槍非真槍而知悉子○○並非警察，
    並將道具槍交予櫃抬正在與友人乙○○聊天之丙○○（已離職）保管，嗣又經子
    ○○取回。因認被告子○○、寅○○等二人另涉犯刑法第三百零五條之恐嚇罪。
    （二）甲○○於被告子○○為事實欄二之強盜行為後，即打電話將前情向負責人
    戊○○報告，此時子○○竟又打另一支電話進來向甲○○恫稱：「不能向警察說
    出我的特徵，不然殺你全家。」等語，致甲○○心生畏懼。因認被告子○○另涉
    犯刑法第三百零五條之恐嚇罪。
二、按犯罪事實應依證據認定之，無證據不得推定其犯罪事實；又不能證明被告犯罪
    者，應諭知無罪之判決，刑事訴訟法第一百五十四條、第三百零一條第一項分別
    定有明文；又按犯罪事實之認定，應憑真實之證據，倘證據是否真實尚欠明顯，
    自難以擬制推測之方法，為其判斷之基礎，最高法院五十三年台上字第六五六號
    判例著有明文。
三、訊據被告子○○、寅○○均矢口否認有何恐嚇之情事，均辯稱：伊等根本無恐嚇
    之行為，而且庚○○、丁○○二人之供述差異，且互為矛盾，應不足採信等語。
    被告子○○對前揭（二）之起訴事實，則另辯以：伊根本沒有打電話進去等語。
    經查：１、右揭一（一）之事實，無非以被害人庚○○、丁○○之指述，並酌以
    證人乙○○之證述以為論據，然被害人庚○○、丁○○初於警訊時並未提及有右
    揭一（一）之事實（見乙偵查卷第十五頁反面及見甲偵查卷第一四三、一四四頁
    ），則被告子○○、寅○○等二人是否有為右揭一（一）之行為，已非無疑？雖
    其後被害人庚○○、丁○○於公訴人偵查中及本院審理時復分別陳述被告子○○
    於強盜行為完畢後，有返回撞球王國之情事，惟其等二人對如何報警、如何與被
    告子○○起爭執、被告如何取走槍枝、其等二人待在廁所之時間、被告子○○來
    回之次數及被害人庚○○與被告劉爵嘉有無扭打之等情，二人供述差異甚大，衡
    情前揭事項均屬極為震驚之事，二人不可能供述有太大差異，而且苟被告子○○
    確又折回，則就被告子○○已於警訊及偵查中（見前分述）坦承較重之強盜罪，
    反而未坦承較輕罪之恐嚇罪呢？又既被害人庚○○、丁○○於警訊時均未提及被
    搶後尚有被告子○○與被害人庚○○扭打或恐嚇之行為，則就常情以觀，被害人
    於警訊中之陳述距被害之時間最短，其依記憶所及之陳述，自應最為清析，而且
    其後之扭打、恐嚇、取搶等情，並非枝節之事，記憶應甚為清楚，然此部分，被
    害人等二人於最先經警訊問時竟完全未提及，其後再為補述是否有其他因素之介
    入實不得而知，亦即其後之證述是否可採，確有可疑之處？況被告子○○既已強
    盜得手，其有無必要再回去質問被害人呢？而且被害人於廁所中已因被告子○○
    持槍之故，始不能抗拒，其後那敢再為奪槍之行為，再參以被害人庚○○、丁○○對於被告子○○如何離開後所發生之情節，一則陳稱是子○○離開廁所後復返
    並與庚○○發生扭打，並又搶到槍，另一個人則陳稱：離開後有追出去，然而並
    沒有看到人等語，此顯然已有予盾存在，是被害人庚○○、丁○○前揭指述尚屬
    不明，自難遽以採信。雖證人乙○○於偵查中證稱：伊當日去找丙○○聊天，剛
    好碰到子○○拿半節球桿要打庚○○，但當時伊沒有看到他們打起來，之前的事
    伊不知道，子○○到櫃拿一支鐵製道具槍，但伊沒有去碰，感覺是鐵製的，還
    拉了一次槍機，子○○有無說話伊已忘記了等語（見甲卷第九十二、三頁），惟
    其證述亦與被害人等二人之指述不符，而且又未目賭被告子○○是否有講話，尚
    難以其證述而遽論被告等二人確有恐嚇行為。２、右揭一（二）公訴人之指述，
    業據被告子○○自警訊至偵查中均堅決否認犯行，而且當時被告子○○係頭戴全
    罩式的安全帽前往撞球王國為強盜行為，被害人甲○○及戊○○於遭強盜之後，
    尚不知係何人所為，而是於八十八年六月二十日看過錄影帶之後，始知悉係被告
    子○○所為（見甲偵查卷第十三頁反面），則被告子○○是否有必要再打電話進
    去恐嚇被害人甲○○不能告訴警察他的特徵不無可疑？況此部分除被害人甲○○
    之指述外，並無其他佐證足以證明被告子○○確有此犯行，本院認此部分被告子
    ○○之犯行，尚屬不明。
四、綜上，被告子○○、寅○○前揭所辯不無可採之處，此外復查無其他積極確切之
    證據足以證明被告等二人有公訴人前揭起訴之事實，揆諸前揭說明，不能證明被
    告二人犯罪，自均應為無罪之諭知。
據上論斷，應依刑事訴訟法第二百九十九條第一項前段、第三百條、第三百零一條第
一項，刑法第二十八條、第五十六條、第二條第一項前段、修正後刑法第三百二十八
條第一項、刑法第一百五十八條第一項、第三百四十六條第三項、第一項、第三百二
十條第一項、第二十六條、第三百零五條、第五十五條、第五十一條第五款，罰金罰
鍰提高標準條例第一條前段，判決如主文。
中       華        民       國    九十一    年     三     月    十三    日
         台灣台中地方法院刑事第三庭
                                          法  官    吳  進  發
右正本證明與原本無異。
如不服本判決，應於判決送達後十日內向本院提出上訴狀，上訴於臺灣高等法院臺中
分院( 須附繕本 )。
                                          書記官
中       華        民       國    九十一    年     三     月    十八    日
